臺灣高等法院刑事判決
111年度上訴字第964號
上  訴  人
即  被  告  余永健


選任辯護人  陳履洋律師
            楊偉毓律師
            葉慶人律師
上列上訴人因違反槍砲彈藥刀械管制條例案件，不服臺灣基隆地
方法院110年度訴字第57號，中華民國110年9月16日第一審判決
（起訴案號：臺灣基隆地方檢察署109年度偵字第5454號、110年
度偵字第505號；移送併辦案號：110年度偵字第609號），提起
上訴，本院判決如下：
    主  文
原判決關於罪刑部分撤銷。
余永健犯非法寄藏非制式衝鋒槍罪，處有期徒刑肆年，併科罰金
新臺幣伍拾萬元，罰金如易服勞役，以新臺幣壹仟元折算壹日。
其他（沒收部分）上訴駁回。
    事  實
一、余永健明知非制式衝鋒槍、非制式手槍、制式子彈及非制式
    子彈，均為槍砲彈藥刀械管制條例列管之管制物品，非經主
    管機關許可，不得無故寄藏，竟基於非法寄藏上開槍、彈之
    犯意，於民國109年1、2月間某日，在基隆市七堵區百福社
    區實踐路某公園內，受真實姓名年籍不詳綽號「邦尼」之成
    年男子所託，代為保管非制式衝鋒槍2枝（槍枝管制編號000
    0000000、0000000000，含彈匣2個、滅音管2枝）、非制式
    手槍3枝（槍枝管制編號0000000000、0000000000、0000000
    000，含彈匣4個、槍管2枝）、非制式子彈86顆、制式子彈8
    4顆（另有4顆不具殺傷力）（以下合稱上開槍枝、子彈為本
    案槍彈），並於受寄後將之藏放於基隆市○○區○○街00號2樓
    住處房間衣櫃內。嗣經警於109年9月22日上午10時許持另案
    搜索票至上開地點執行搜索時，余永健遂在上開寄藏槍、彈
    犯行尚未經有偵查犯罪職權之機關或公務員發覺前，向員警
    坦承其寄藏本案槍、彈，並帶同員警至上開住處房間衣櫃前
    ，由員警起獲上開槍、彈而接受裁判，始查獲上情。
二、案經基隆市警察局報告臺灣基隆地方檢察署檢察官偵查起訴
    及移送併辦。
    理  由
一、證據能力：
　　按被告以外之人，於審判外之陳述，雖不符刑事訴訟法第15
    9條之1至第159條之4之規定，而經當事人於審判程序同意作
    為證據，法院審酌該言詞陳述或書面陳述作成時之情況，認
    為適當者亦得為證據。當事人、代理人或辯護人於法院調查
    證據時，知有第159條第1項不得為證據之情形，而未於言詞
    辯論終結前聲明異議者，視為有前項之同意。刑事訴訟法第
    159條之5定有明文。本案下列所引用被告以外之人於審判外
    之陳述，經檢察官、上訴人即被告余永健及其辯護人均同意
    作為證據，且迄本案言詞辯論終結時均未爭執證據能力，本
    院審酌該證據資料製作時之情況，亦無違法不當或證明力明
    顯過低之瑕疵，以之作為證據應屬適當，依上開規定，認該
    供述證據具證據能力。至卷內所存經本判決引用之非供述證
    據部分，經核與本件待證事實均具有關聯性，且無證據證明
    係違反法定程序所取得，依刑事訴訟法第158條之4反面解釋
    ，均有證據能力。
二、認定事實：
　　訊據被告就上開犯罪事實坦承不諱（見本院卷第144頁），
    並有原審法院109年聲搜字第361號搜索票、基隆市警察局搜
    索扣押筆錄、扣押物品目錄表、扣案物照片等件在卷可稽，
    且有非制式衝鋒槍2枝（槍枝管制編號0000000000、0000000
    000，含彈匣2個、減音管2枝）、非制式手槍3枝（槍枝管制
    編號0000000000、0000000000、0000000000，含彈匣4個、
    槍管2枝）、非制式子彈86顆、制式子彈84顆（另有4顆不具
    殺傷力）之本案槍彈扣案可佐，而本案槍彈經鑑定結果如附
    表所示，有內政部警政署刑事警察局110年1月11日刑鑑字第
    1098007681號鑑定書附卷可憑，足認被告之前揭任意性自白
    核與事實相符，應可採信。本案事證明確，被告犯行堪以認
    定，應依法論科。
三、論罪：
　㈠按槍砲彈藥刀械管制條例第7條於109年6月10日修正公布，於
    同年月12日施行；又非法寄藏槍枝係屬繼續犯，本案被告自
    109年1、2月起，至新法施行後之同年9月22日繼續寄藏本案
    槍彈，即應適用新法即現行法之規定。是核被告所為，係犯
    槍砲彈藥刀械管制條例第7條第4項之非法寄藏非制式衝鋒槍
    、手槍罪、同條例第12條第4項之非法寄藏子彈罪。起訴書
    認被告係犯修正前槍砲彈藥刀械管制條例第8條第4項之罪，
    容有誤會。
  ㈡被告未經許可持有衝鋒槍、手槍、子彈，其持有之繼續，為
    行為之繼續，直至持有行為終了時，應各論為一罪。扣案槍
    管2枝均可供非制式手槍（槍枝管制編號0000000000）換裝
    使用，其餘扣案彈匣6個、減音管2枝，分別可與扣案非制式
    衝鋒槍、手槍搭配使用，而為寄藏上開非制式衝鋒槍、手槍
    罪之部分行為，不另論以寄藏槍砲之主要組成零件罪。
　㈢按非法持有槍砲彈藥刀械等違禁物，所侵害者為社會法益，
    如持有之客體種類相同（同為手槍，同為子彈者，或同為槍
    枝之主要組成零件），縱令持有之客體有數個（如數枝手槍
    、數顆子彈、數個槍枝之主要組成零件），仍為單純一罪，
    不發生想像競合犯之問題；若持有二不相同種類之客體（如
    同時地持有手槍及子彈，或同時地持有槍砲彈藥刀械管制條
    例所定不同條項之槍枝，如手槍及改造槍枝），則為一行為
    觸犯數罪名之想像競合犯（最高法院97年度台上字第3556號
    、96年度台上字第6417號判決意旨參照）。被告以一行為同
    時寄藏本案槍彈，係以一行為觸犯上開罪名，為想像競合犯
    ，應依刑法第55條規定從一重之非法寄藏非制式衝鋒槍罪處
    斷。
  ㈣本件係警方持另案搜索票（案由：殺人未遂、妨害自由、傷
    害、組織犯罪防制條例等）於被告之住處執行搜索時，經員
    警向被告表示如果有違法的東西就交出來及出示搜索票，被
    告即自該住處客廳移動進入房間內，並向員警表示槍枝放置
    於衣櫃處，嗣經員警從衣櫃處取出本案槍彈等情，業經原審
    法院勘驗搜索過程之蒐證錄影畫面並製作勘驗筆錄在卷（參
    原審卷第196至198頁），並據證人即現場執行搜索之員警陳
    剴業、吳育匡證稱：本案槍彈是由被告主動指出藏放地點，
    於此之前不知悉被告持有扣案槍枝等語（見原審卷第198至2
    01頁），堪認被告係在寄藏本案槍彈犯行尚未被有偵查犯罪
    職權之機關或公務員發覺前，即向員警坦承上開犯行進而接
    受裁判，其所為符合自首之要件，爰依槍砲彈藥刀械管制條
    例第18條第1項前段規定，減輕其刑。
四、本院之判斷：
　㈠原判決關於罪刑部分撤銷：
　⒈原審同認被告有罪，予以論罪科刑，固非無見，然被告所犯
    槍砲彈藥刀械管制條例第7條第4項之非法寄藏非制式衝鋒槍
    罪，法定刑為5年以上有期徒刑，併科1,000萬元以下之罰金
    ，惟其符合同條例第18條第1項自首並報繳全部槍彈之規定
    ，依刑法第66條之規定，得減輕其刑至3分之2，則原審仍量
    處被告有期徒刑8年，併科罰金100萬元，猶嫌過重，被告上
    訴坦承犯行，請求從輕量刑，即非無據，基於罪刑不可分之
    原則，應由本院就原判決罪刑部分予以撤銷改判。
　⒉爰審酌被告明知槍枝子彈屬於法令列管之物品，具高度危險
    性，竟代真實姓名年籍不詳之「邦尼」保管本案槍彈，數量
    龐大，殺傷力驚人，一旦使用或流入市面將對社會治安生重
    大影響，然考被告未持之實際使用，犯後尚自首繳交全部槍
    彈並坦承犯行，態度尚可，所生危害並未擴大，兼衡以被告
    犯罪之動機、目的、手段及其國中畢業之智識程度、自承之
    工作經驗、已婚育有一子之家庭生活狀況等一切情狀，量處
    如主文第2項所示之刑，並諭知罰金如易服勞役之折算標準
    。
　㈡原判決關於沒收部分上訴駁回：
　　按刑法就沒收制度定性為刑罰及保安處分以外之法律效果，
    具有獨立性，而非刑罰（從刑）。另於刑事訴訟法第455條
    之27第1項規定：「對於本案之判決提起上訴者，其效力及
    於相關之沒收判決；對於沒收之判決提起上訴者，其效力不
    及於本案判決。」查被告係就原判決有關罪刑部分提起上訴
    ，效力自應及於沒收部分。而原判決就沒收部分，業已敘明
    ：扣案之非制式衝鋒槍2枝（槍枝管制編號0000000000、000
    0000000，含彈匣2個、減音管2枝）、非制式手槍3枝（槍枝
    管制編號0000000000、0000000000、0000000000，含彈匣4
    個、槍管2枝）、採樣試射剩餘非制式子彈58顆、制式子彈5
    8顆，為違禁物，不問屬於被告與否，應依刑法第38條第1項
    規定沒收之；另扣案非制式子彈28顆、制式子彈26顆，經鑑
    定擊發試射完畢而喪失其違禁物之性質，扣案制式子彈4顆
    ，經鑑定未具殺傷力而非屬違禁物，均不予宣告沒收。經核
    原審就上開沒收部分之認定，於法均無違誤，應就此部分駁
    回被告上訴。
據上論斷，應依刑事訴訟法第368條、第369條第1項前段、第364
條、第299條第1項前段，槍砲彈藥刀械管制條例第7條第4項、第
12條第4項、第18條第1項前段，刑法第11條、第55條、第42條第
3項前段，判決如主文。
本案經檢察官吳美文提起公訴，檢察官陳慧玲、朱婉綺到庭執行
職務。
中　　華　　民　　國　　111 　年　　7 　　月　　28　　日
                  刑事第八庭  審判長法　官  陳世宗
                                    法　官  呂寧莉
                                    法　官  林呈樵
以上正本證明與原本無異。
如不服本判決，應於收受送達後20日內向本院提出上訴書狀，其
未敘述上訴之理由者並得於提起上訴後20日內向本院補提理由書
（均須按他造當事人之人數附繕本）「切勿逕送上級法院」。
                                    書記官  謝雪紅
中　　華　　民　　國　　111 　年　　7 　　月　　28　　日
附錄：本案論罪科刑法條全文 
槍砲彈藥刀械管制條例第7條
未經許可，製造、販賣或運輸制式或非制式火砲、肩射武器、機
關槍、衝鋒槍、卡柄槍、自動步槍、普通步槍、馬槍、手槍或各
類砲彈、炸彈、爆裂物者，處無期徒刑或7年以上有期徒刑，併
科新臺幣3千萬元以下罰金。
未經許可，轉讓、出租或出借前項所列槍砲、彈藥者，處無期徒
刑或5年以上有期徒刑，併科新臺幣1千萬元以下罰金。
意圖供自己或他人犯罪之用，而犯前二項之罪者，處死刑或無期
徒刑；處徒刑者，併科新臺幣5千萬元以下罰金。
未經許可，持有、寄藏或意圖販賣而陳列第1項所列槍砲、彈藥
者，處5年以上有期徒刑，併科新臺幣1千萬元以下罰金。
意圖供自己或他人犯罪之用，以強盜、搶奪、竊盜或其他非法方
法，持有依法執行公務之人所持有之第1項所列槍砲、彈藥者，
得加重其刑至二分之一。
第1項至第3項之未遂犯罰之。
槍砲彈藥刀械管制條例第12條
未經許可，製造、販賣或運輸子彈者，處1年以上7年以下有期徒
刑，併科新台幣500萬元以下罰金。
未經許可，轉讓、出租或出借子彈者，處6月以上5年以下有期徒
刑，併科新台幣300萬元以下罰金。
意圖供自己或他人犯罪之用，而犯前二項之罪者，處3年以上10
年以下有期徒刑，併科新台幣700萬元以下罰金。
未經許可，持有、寄藏或意圖販賣而陳列子彈者，處5年以下有
期徒刑，併科新台幣300萬元以下罰金。
第1項至第3項之未遂犯罰之。　　　

附表
本案槍彈經送內政部警政署刑事警察局以檢視法、性能檢驗法、
試射法鑑定結果如下：
㈠送鑑手槍1枝（槍枝管制編號0000000000），認係非制式手槍，
  擊發功能正常，認具殺傷力。
㈡送鑑手槍1枝（另含槍管2枝），1枝認分係已貫通之金屬槍管（
  可供組成具殺傷力槍枝使用）、金屬滑套、金屬復進簧、金屬
  復進簧桿、金屬槍身、金屬彈匣，可供組成非制式手槍1枝（
  槍枝管制編號0000000000，含彈匣2個），擊發功能正常，認
  具殺傷力。2枝認均係已貫通之金屬槍管（可供組成具殺傷力
  槍枝使用），均可供上開手槍換裝使用。
㈢送鑑長槍1枝，認分係組裝成一體之已貫通之金屬槍管（可供組
  成具殺傷力槍枝使用）、金屬護木、金屬上機匣、及組裝成一
  體之金屬下機匣、金屬槍托及金屬槍機、金屬彈匣、金屬滅音
  管等物，可供組成非制式衝鋒槍1枝（槍枝管制編號000000000
  0，含彈匣2個、減音管1枝），擊發功能正常，認具殺傷力。
㈣送鑑長槍1枝（槍枝管制編號0000000000，含減音管1枝），認
  係非制式衝鋒槍，由仿衝鋒槍外型製造之槍枝，組裝已貫通之
  金屬槍管而成，擊發功能正常，認具殺傷力。
㈤送鑑手槍1枝（槍枝管制編號0000000000，含彈匣2個），認係
  非制式手槍由土耳其ATAK ARMS廠ZORAKI 914-TD型空包彈槍，
  組裝已貫通之金屬槍管而成，擊發功能正常，認具殺傷力。
㈥送鑑子彈部分：
　⒈非制式子彈：
　　⑴41顆，由口徑9mm制式空包彈組合直徑約8.7mm金屬彈頭而
      成，採樣14顆試射，均可擊發，認具殺傷力。
　　⑵25顆，由口徑9mm制式空包彈組合直徑約8.9mm金屬彈頭而
      成，採樣8顆試射，均可擊發，認具殺傷力。
　　⑶4顆，由口徑9mm制式空包彈組合直徑約8.9mm金屬彈頭而成
      ，採樣1顆試射，均可擊發，認具殺傷力。
　　⑷10顆，由口徑9mm制式空包彈組合直徑約8.9mm金屬彈頭而
      成，採樣3顆試射，均可擊發，認具殺傷力。
　　⑸6顆，由口徑9mm制式空包彈組合直徑約8.9mm金屬彈頭而成
      ，採樣2顆試射，均可擊發，認具殺傷力。
　⒉制式子彈：
　　⑴33顆，研判均係口徑9x19mm制式子彈，採樣11顆試射，均
      可擊發，認具殺傷力。
　　⑵32顆，研判均係口徑6.35mm制式子彈，採樣11顆試射，8顆
      均可擊發，認具殺傷力，3顆均無法擊發，認不具殺傷力
      。
　　⑶8顆，研判均係口徑9x19mm制式子彈，採樣3顆試射，均可
      擊發，認具殺傷力。
　　⑷4顆，研判均係口徑9x19mm制式子彈，採樣1顆試射，可擊
      發，認具殺傷力。
　　⑸8顆，研判均係口徑9x19mm制式子彈，採樣3顆試射，2顆均
      可擊發，認具殺傷力，1顆無法擊發，認不具殺傷力。
　　⑹3顆，研判均係口徑9x19mm制式子彈，採樣1顆試射，可擊
      發，認具殺傷力。